【裁判字號】    96,訴,26
【裁判日期】    970109
【裁判案由】    業務過失致死
【裁判全文】
臺灣澎湖地方法院刑事判決                96年度訴字第26號
    公  訴  人  臺灣澎湖地方法院檢察署檢察官
    被      告  乙○○
    選任辯護人  林永發律師
上列被告因業務過失致死案件，經檢察官提起公訴（96年度偵字
第391號），本院判決如下：
    主  文
乙○○從事業務之人，因業務上之過失致人於死，處有期徒刑捌
月；減為有期徒刑肆月，如易科罰金，以新台幣壹仟元折算壹日
。
    事  實
一、乙○○係「龍美土木包工業」之負責人，平日以承作土木工
    程為業，為勞工安全衛生法所稱之雇主，為從事業務之人。
    許朝養則受僱於「龍美土木包工業」，擔任工地雜工之工作
    。龍美土木包工業因向新樺營造有限公司承攬澎湖縣馬公市
    公所委託施作之「虎井社區暨農漁民活動中心新建工程」部
    分工程，而由乙○○擔任該新建工程工作場所負責人，乙○
    ○有指揮、監督、管理勞工從事工作，以防危險發生之義務
    ，明知鏟土機係車輛系營建機械，應注意不得使勞工將之供
    為主要用途以外之用途，乃於民國96年3月26日13時50分許
    （起訴書誤載為1時50分許），於所僱用之雜工許朝養在上
    開工程工地工作時，竟未親自或指派他人在場指揮、監督、
    管理，任由許朝養駕駛剷土機至上開工地門口正前方，以剷
    斗機裝載角材、模板後，再將鏟土機升高至距地面2.6公尺
    高度，復由剷土機後側攀爬至剷斗內，朝工地2樓樓板拋擲
    材料以進行材料傳送作業，致許朝養於同日13時50分許，不
    慎失足自剷斗內墜落地面，因而受有頭部挫傷、顱內出血之
    傷害，經送醫急救後，於翌日（3月27日）14時20分許傷重
    不治死亡。
二、案經臺灣澎湖地方法院檢察署檢察官相驗後自動檢舉偵查起
    訴。
    理  由
一、訊據被告乙○○就其為龍美土木包工業負責人，並擔任龍美
    土木包業向新樺營造有限公司承包之虎井社區暨農漁民活動
    中心新建工程之工作場所負責人，被害人許朝養為其僱用之
    雜工工人，於上揭時地許朝養攀爬至升高後距離地面2.6公
    尺之鏟土機鏟斗內從事拋擲角材作業時，不慎自鏟斗掉落地
    面因而受有頭部挫傷、顱內出血之傷害，經送醫急救後，於
    翌日（3月27日）14時20分許傷重不治死亡等情，均自承在
    卷，上揭事實並核與證人高照智、甲○○於偵查或本院審理
    中證述之情節相符，復有行政院勞工委員會南區勞動檢查所
    96 年5月15日勞南檢營字第0961006368號函附檢查報告書（
    含照片）一份在卷可佐，堪信為實。而被害人許朝養受有頭
    部挫傷、顱內出血之傷害，經送醫急救後，於96年3月27日1
    4時20分許傷重不治死亡，復有檢察官勘驗筆錄、相驗屍體
    證明書及法醫驗斷書等附卷為憑。惟被告乙○○矢口否認有
    何業務過失致被害人死亡之犯行，辯稱：工地現場有架設鷹
    架、樓梯，並備有安全帽、安全帶，伊於施工前亦囑咐所有
    工人於搬運板模或角材等物時應利用已架設之鷹架或樓梯上
    下工作，是許朝養違反一般傳送角材作業之程序，擅自駕駛
    鏟土機傳送角材，其死亡非可歸責於伊云云。
二、按工作場所負責人，應負指揮、監督及管理勞工從事工作之
    責，以防止職業災害，保障勞工之安全與健康，勞工安全衛
    生法第18條第1項第1款、第1條定有明文。又勞工安全衛生
    法第5條第1項、勞工安全衛生設施規則第116條第9款規定：
    雇主對於就業場所作業之車輛機械，應使勞工不得將車輛系
    營建機械供為主要用途以外之用途。經查：證人甲○○於本
    院審理中到庭證稱：「一般我們知道搬運（木材）不能用剷
    土機，要用樓梯搬運。」、「（審判長問：當天上工時，這
    怪手（鏟土機）就在現場許朝養跌下的位置？）早上時有停
    在那裡，中間休息時間有開走，他（許朝養）當天在搬運木
    材是用這台。從一樓搬到二樓都用這台搬。」、「（審判長
    問：是如何搬運？）他（許朝養）將木材放在車斗上，車斗
    升高，然後爬到車斗上，再將木材丟到二樓，他之前在早上
    已經搬過一次，這是搬第二次。」、「（審判長問：他以前
    把木材搬到二樓是否用這種方式？）我們以前沒有做過這種
    工程。所以我不知道。」、「（審判長問：老闆有無說搬運
    木材要走樓梯？）老闆沒有在工地，所以他沒有講。」、「
    （審判長問：被告多久到工地一次？）我工作沒有幾日，我
    在工地時沒有看過被告到場過。」，而被告乙○○亦自承：
    案發當日只有3、4個工人在場，伊未親自或指派他人在場監
    工等語（相驗卷第60頁），足見被告乙○○於案發當日並未
    善盡督導現場之責，且被害人許朝養於案發當日早上即已出
    現過以鏟土機搬運木材之不當工作方式，係因未經制止、糾
    正，以致身亡。被告乙○○身為工作場所負責人，明知應善
    盡指揮、監督、管理勞工從事工作之責，竟疏未注意，未使
    勞工不得將車輛系營建機械供為主要用途以外之用途，而依
    當時情形復無不能注意之情事，致被害人許朝養於上揭時地
    發生墜落情事後傷重死亡，其有過失至為明顯。另被害人許
    朝養確因本件事故死亡，已如前所述，被告之過失行為與被
    害人之死亡結果間有相當因果關係，本件事證明確，被告犯
    行，堪以認定，所辯係圖卸之詞，不足採信。
三、核被告所為，係犯刑法第276條第2項業務過失致人於死罪。
    爰審酌被告曾因工安事件觸犯業務過失傷害罪，經判處有期
    徒刑6月確定，嗣減為有期徒刑3月，其素行不佳，對有關保
    障勞工安全事項一再輕忽，至不足取，惟犯後已與被害人家
    屬達成民事和解，態度尚稱良好等一切情狀，量處被告有期
    徒刑8月。本件被告犯罪係在96年4月24日以前，符合中華民
    國九十六年罪犯減刑條例之減刑規定，應依該法第2條第1項
    第3款，減為有期徒刑4月，並依該法第9條之規定，諭知易
    科罰金之折算標準。
據上論斷，應依刑事訴訟法第299條第1項前段，刑法第276條第
2項、第41條第1項前段，刑法施行法第1條之1，中華民國九十六
年罪犯減刑條例第2條第1項第3款、第9條，判決如主文。
本案經檢察官簡志祥到庭執行職務。
中    華    民    國    97    年    1     月    9    日
                  刑事庭  審判長法  官  管安露
                                法  官  李宛玲
                                法  官  陳順輝
以上正本證明與原本無異。
如不服本判決，應於判決送達後10日內，向本院提出上訴狀（須
附繕本）。
中    華    民    國    97    年    1     月    9    日
                                書記官  王耀煌
附錄法條：
刑法第276條第2項
從事業務之人，因業務上之過失犯前項之罪者，處 5 年以下有期
徒刑或拘役，得併科3千元以下罰金。


司法院資訊處製作；財團法人民間司法改革基金會備份。
